臺灣高雄地方法院刑事判決
111年度訴字第192號
公  訴  人  臺灣高雄地方檢察署檢察官
被      告  梁喬勛


選任辯護人  吳龍建律師
上列被告因毒品危害防制條例等案件，經檢察官提起公訴（110
年度偵字第2548號、第8699號、第12716號、第13504號），本院
判決如下：
    主  文
丙○○販賣第三級毒品，處有期徒刑柒年陸月。未扣案犯罪所得新
臺幣壹萬元沒收，於全部或一部不能沒收或不宜執行沒收時，追
徵其價額。
    事  實
一、丙○○明知愷他命、Mephedron均係毒品危害防制條例第2 條
    第2項第3款所列之第三級毒品，不得非法販賣，竟意圖營利
    而基於販賣上開第三級毒品之犯意，於民國110年1月15日2
    時26分許，以通信軟體「微信」ID「k00000000」、暱稱「
    旺來」與乙○○連繫後，駕駛車牌號碼000-0000號自小客車前
    往麗登汽車旅館（設高雄市○○區○○○街0號）215號房，以新
    臺幣（下同）1萬元價格，販賣第三級毒品愷他命1公克、及
    含第三級毒品Mephedron成分之咖啡包20包予乙○○。嗣乙○○
    （其所涉違反毒品危害防制條例等犯行，另行審結）購買上
    開毒品後，再於前述地點自行及提供予少年AV000-Z0000000
    00（真實姓名、年籍詳卷）施用，員警於同日10時33分許，
    至前述地點搜索，並扣得如附表一所示之物，再於110年4月
    8日6時50分許持搜索票至丙○○位於高雄市○○區○○路000巷0弄
    0號搜索，並扣得如附表二所示之物，始循線查悉上情。
二、案經高雄市政府警察局鼓山分局報告臺灣高雄地方檢察署檢
    察官偵查起訴。
    理  由
壹、證據能力部分
一、證人即同案被告乙○○、少年AV000-Z000000000於警詢時陳述
    之證據能力部分：
    按刑事訴訟法第159條之2規定，被告以外之人於檢察事務官
    、司法警察官或司法警察調查中所為之陳述，與審判中不符
    時，其先前之陳述具有較可信之特別情況，且為證明犯罪事
    實存否所必要者，得為證據。所謂「較可信之特別情況」之
    情形，應就前後陳述時之各種外部情況進行比較，以資決定
    何者外部情況具有可信性。若陳述係在特別可信之情況下所
    為，則虛偽陳述之危險性即不高，雖係審判外陳述，或未經
    被告反對詰問，仍得承認其有證據能力。又「外部情況」之
    認定，如時間之間隔久暫、有意識的迴護、是否受外力干擾
    、事後勾串之可能性。至「必要性」要件必須該陳述之重要
    待證事實部分與審判中之陳述有所不符，包括先前之陳述詳
    盡、於後簡略，甚至改稱忘記、不知道等，雖非完全相異，
    但實質內容已有不符者在內。被告丙○○及其辯護人爭執證人
    即同案被告乙○○、少年AV000-Z000000000於警詢證述之證據
    能力（訴字卷第47頁），查：
（一）證人乙○○於本院審理時已到庭具結證述，其證述之內容，
      與其前於警詢之陳述，並無不符之處，不符刑事訴訟法第
      159條之2規定，故證人乙○○於警詢之陳述，自無證據能力
      。
（二）證人即少年AV000-Z000000000雖於本院審理時到庭證述，
      惟其證述就同案被告乙○○於110年1月15日凌晨有無向他人
      購買毒品、離開房間再返回時手上有無持有物品等部分（
      訴字卷第205-211頁），顯然與其前於警詢時之陳述有所
      矛盾（高市警鼓分偵字第11071620700號卷【下稱警三卷
      】第12-16頁），而其雖於本院審理時陳稱：製作警詢筆
      錄時藥效還沒退，回答的比較不清楚云云（訴字卷第213
      頁），然而證人AV000-Z000000000製作前揭警詢筆錄之時
      間為110年3月3日13時27分許，而非甫遭查獲之110年1月1
      5日，是斯時應無受施用毒品之影響，且觀之筆錄內容，
      當時有其親人陪同應訊（警三卷第12頁），且證人AV000-
      Z000000000亦自承：無遭強暴脅迫、在開放空間應訊等語
      （訴字卷第213頁），是其陳述自屬於自由意識下所為，
      且為其親身所經歷見聞，應無誤記之情形，反觀證人AV00
      0-Z000000000於本院審理時，需與被告丙○○同庭，所受心
      理壓力顯然較大，其陳述不無迴護被告丙○○之可能，故其
      警詢陳述具有可信之特別情況，復為證明犯罪事實存否所
      必要，依首揭條文規定，證人AV000-Z000000000於警詢中
      之證述，當具有證據能力。
二、證人即同案被告乙○○於偵訊時陳述之證據能力部分：
    又被告以外之人，在偵查中未經具結之陳述，依通常情形，
    其信用性仍遠高於在警詢時所為之陳述，衡諸其等於警詢時
    所為之陳述，均無須具結，卻於具有「特信性」、「必要性
    」時，即得為證據，則若謂該偵查中未經具結之陳述，一概
    無證據能力，無異反而不如警詢時之陳述，顯然失衡。因此
    ，被告以外之人於偵查中未經具結所為之陳述，如與警詢之
    陳述同具有「特信性」、「必要性」時，依「舉輕以明重」
    原則，本於同法第159條之2、第159條之3之同一法理，例外
    認為有證據能力。查被告丙○○及辯護人爭執證人即同案被告
    乙○○於偵查中之陳述（未經具結）之證據能力乙節（訴字卷
    第47頁），本院審酌證人乙○○上開偵查中未經具結之陳述，
    與其嗣後於本院審理時之證述內容相同，顯無「特信性」、
    「必要性」之情況，當逕以其審判中之證述為證，故證人乙
    ○○於偵查中未經具結之陳述，無證據能力。
三、末按刑事訴訟法第159條之1至159條之4為傳聞法則之例外規
    定，被告以外之人於審判外之陳述，雖不符前4條之規定，
    而經當事人於審判程序同意作為證據，法院審酌該言詞或書
    面陳述作成時之情況，認為適當者，亦得為證據，刑事訴訟
    法第159條之5第1項定有明文。查本判決所引用其餘傳聞證
    據，業據檢察官、被告丙○○及其辯護人等同意有證據能力（
    訴字卷第47頁），本院審酌該等證據作成時之情狀並無違法
    或不當等情形，認為以之作為本案證據亦屬適當，依上開規
    定自得作為認定事實之依據。
貳、實體事項
一、事實認定：
    訊據被告丙○○固坦承有於前揭時間，駕駛車輛至麗登汽車旅
    館215號房乙節，惟矢口否認有何販賣第三級毒品犯行，並
    辯稱：其有從事手機維修、買賣，當日係乙○○稱有手機要維
    修或賣掉，其才前往麗登汽車旅館找乙○○，但因為價格談不
    攏，所以也沒有收購手機云云。經查：
（一）通訊軟體「微信」ID「k00000000」、暱稱「旺來」為被
      告丙○○所使用乙節，經被告丙○○坦承在卷，核與證人即同
      案被告乙○○於本院審理時證述相符（訴字卷第91-94頁）
      ，復有同案被告乙○○手機之「微信」朋友及對話截圖4張
      附卷可稽(高市警鼓分偵字第11070933100號卷【下稱警二
      卷】第22至25頁）；又同案被告乙○○與少年AV000-Z00000
      0000於110年1月14日18時28分許以呂冠慶之名義，入住麗
      登汽車旅館215號房，被告丙○○則於110年1月15日2時26分
      許，駕駛車牌號碼000-0000號進入麗登汽車旅館及215房
      ，隨即於同日2時29分駕車離開等情，業據被告丙○○坦承
      在卷，核與證人即同案被告乙○○於本院審理時、證人即少
      年AV000-Z000000000於警詢證述相符（訴字卷第90-99頁
      ；警三卷第12-16頁），復有麗登汽車旅館旅客住宿資料
      登記網頁截圖1張、車號000-0000自用小客車於110年1月1
      5日進出麗登汽車旅館監視器錄影畫面截圖9張在卷可佐(
      高市警鼓分偵字第11070157700號卷【下稱警一卷】第73
      頁；警二卷第26至28頁）；另員警於110年1月15日9時7分
      許，至麗登汽車旅館215號房搜索時，扣得如附表一所示
      之物，並分別檢出第三級毒品愷他命及Mephedron成分乙
      節，亦有高雄市政府警察局鼓山分局搜索扣押筆錄、扣押
      物品目錄表、高雄市立凱旋醫院110年2月18日高市凱醫驗
      字第67094號濫用藥物成品檢驗鑑定書、高雄市立凱旋醫
      院110年5月11日高市凱醫驗字第67773號濫用藥物成品檢
      驗鑑定書附卷可參（警一卷第77至82頁；警二卷第120至1
      27頁；警三卷第24至32頁），是前揭事實均堪認定為實。
（二）又同案被告乙○○前揭扣案之愷他命及含Mephedron成分之
      毒品咖啡包係從何而來乙節，經證人即同案被告乙○○於本
      院審理時證稱：110年1月15日被扣案之已施用及未施用之
      咖啡包及愷他命係向丙○○所購買，丙○○在微信上暱稱「旺
      來」，其購買毒品前先以微信與丙○○連繫，而丙○○在微信
      上訊息所謂「優質小姐」即是指愷他命，110年1月15日當
      天丙○○是開車至汽車旅館房間之車庫內與其交易，雙方一
      手交錢一手交貨後，丙○○就開車離開等語（訴字卷第90-1
      01頁），核與證人即少年AV000-Z000000000於警詢所證述
      ：其於110年1月14日晚間有與乙○○一同前往麗登汽車旅館
      215號房投宿，該處有2層樓，樓下是車庫，1月15日2時30
      分許左右，乙○○有手提一袋放有毒品之塑膠袋上樓，所以
      其知道乙○○有向他人購買毒品，但其因為不在毒品交易現
      場，不確定何人前往進行交易等語相符（警三卷第14-15
      頁），且觀之同案被告乙○○手機中於110年1月15日以「微
      信」與暱稱「旺來」之對話截圖(警二卷第23頁）可知，
      被告丙○○傳送「夜間服務營營營營來喔來喔價格甜甜優質
      小姐」訊息後，雙方即陸續以語音通話方式連繫乙情，亦
      實與證人即同案被告乙○○之前揭證述相符，是其證述實屬
      有據，而可予採信。
（三）被告丙○○雖辯稱係前往洽談手機維修、買賣，且亦兼職經
      紀，其所傳送之訊息所謂「小姐」是真的小姐云云，惟查
      ：
　　1.被告丙○○雖辯稱與同案被告乙○○洽談手機買賣乙節，惟迄
      於本院審判期日，被告丙○○始終僅空言其從事手機買賣、
      維修，而未提出證據以佐證其說詞，從而，是否確有此情
      ，即非無疑；況且，觀諸雙方之上開微信對話截圖（警二
      卷第23頁），絲毫未提及手機，而手機買賣、維修因涉及
      手機廠牌、型號、價格等細節，豈有可能會未事先商妥而
      留待雙方見面後討論？再者，根據麗登汽車旅館之監視器
      畫面可知（警二卷第26-28頁），被告丙○○之車輛進入麗
      登汽車旅館215號房之車庫時間僅約2分鐘，時間甚為短暫
      ，若為手機買賣、維修，此短短2分鐘左右時間，亦不足
      以測試、估價，是被告丙○○此部分所辯，顯然無據，而無
      從採信。
　　2.再者，被告丙○○辯稱訊息中之「優質小姐」為其所經紀之
      小姐，而非指毒品云云，然觀諸2人之微信紀錄截圖（警
      二卷23-25頁），被告丙○○另於110年1月16日6時27分許傳
      送「早營營營營營來喔來喔價格甜甜優質小姐」訊息後，
      同案被告乙○○以語音連繫又取消，被告丙○○隨即傳送「兄
      多現在沒喝的」之訊息予同案被告乙○○，是若被告丙○○所
      傳送之訊息確實為其所經紀之小姐，豈會在同案被告乙○○
      試圖詢問時，即告知「現在沒喝的」等語，兩者顯然毫無
      關聯性，此亦足徵同案被告乙○○所述向被告丙○○購買毒品
      咖啡包乙節為屬可採，而難以被告丙○○此部分之辯解，對
      其為有利之認定。
　　3.綜上，被告丙○○之前揭辯解，均無可採信。
（四）復衡以毒品之非法交易向為政府查禁森嚴且重罰不寬貸之
      行為，此為一般民眾普通認知之事實，倘非有利可圖，絕
      無平白甘冒被查緝重罰之高度風險，而單純代無深切交情
      之人購買毒品之理；而販賣毒品本非可公然為之，亦無公
      定價格，容易分裝並增減份量，每次買賣之價量更可能隨
      時依雙方關係深淺、資力、需求量、對行情之認知、來源
      是否充裕、查緝是否嚴緊、購買者被查獲時供述購買對象
      之可能風險之評估等，而異其標準，非可一概論之，是販
      賣毒品之利得除被告坦承犯行且價、量具臻明確外，委難
      察得其交易實情，然販賣者從價差或量差中牟利之方式雖
      異，惟其販賣行為在意圖營利則屬同一。舉凡有償交易，
      除足以反證其確係另基於某種非圖利本意之關係外，尚無
      從僅因未能查悉比較實際販入、售出毒品之量，即遽認無
      營利之可能而阻卻販賣毒品犯行之追訴。查本件被告丙○○
      既於上開時、地交付毒品予同案被告乙○○並收取金錢，行
      為外觀已合於販賣毒品之構成要件，而被告丙○○與同案被
      告乙○○並無特殊交情或其他密切關係，若未能從中獲取利
      潤，當無承擔高度風險並耗費時、力，以通訊軟體聯繫，
      而以原價轉讓毒品予交易相對人之可能，足認被告上開所
      為必有從中獲取價差或量差之事實。綜上，被告確有自毒
      品價差或量差牟利之營利意圖至明。
（五）綜上所述，本件事證明確，被告犯行堪予認定，應予依法
      論科。
二、論罪科刑：
（一）核被告所為，係違反毒品危害防制條例第4條第3項之販賣
      第三級毒罪。
（二）爰以行為人責任為基礎，審酌被告應知毒品對於人體身心
      健康之危害性，且對社會治安亦有相當危害，仍為圖不法
      利益，販賣愷他命及含Mephedron成分之咖啡包供他人施
      用，危害他人身體健康及社會秩序匪淺，所為實值非難；
      另審酌被告犯後否認犯行，並兼衡其販賣之對象、次數、
      毒品種類、數量及價格，暨其高職畢業之智識、目前從事
      服務業且須扶養祖母等一切情況，量處如主文所示之刑。
（三）沒收部分：
    1.犯罪所得部分：
      按犯罪所得，屬於犯罪行為人者，沒收之；前2項之沒收
      ，於全部或一部不能沒收或不宜執行沒收時，追徵其價額
      ，刑法第38條之1第1項前段、第3項定有明文。就前開販
      賣毒品之價金1萬元，為被告之犯罪所得，雖未扣案，仍
      應依上開規定諭知沒收，於全部或一部不能沒收或不宜執
      行沒收時，追徵其價額。
　　2.爰不宣告沒收部分： 
　　　扣案如附表二所示之物，雖為被告所有，然依卷內相關證
      據，尚難認與被告丙○○販賣第三級毒品犯行有關，爰均不
      宣告沒收；又扣案如附表一各該編號所示之物，係為同案
      被告乙○○所有，另於其所犯罪刑項下諭知沒收，亦爰不於
      被告丙○○所犯罪刑項下諭知沒收，附此敘明。
據上論斷，應依刑事訴訟法第299條第1項前段，毒品危害防制條
例第4條第3項，刑法第11條、第38條之1第1項前段、第3項，判
決如主文。
本案經檢察官丁○○提起公訴，檢察官邱柏峻、甲○○到庭執行職務
。
中　　華　　民　　國　　111 　年　　11　　月　　16　　日
                  刑事第四庭  審判長法  官  陳川傑  
　　　　　　　　　                  法  官  陳芷萱
　　　　　　　　　                  法　官  楊書琴
以上正本與原本無異。　　　　　　　　　
如不服本判決應於收受判決後20日內向本院提出上訴書狀，並應
敘述具體理由。其未敘述上訴理由者，應於上訴期間屆滿後20日
內向本院補提理由書(均須按他造當事人之人數附繕本)「切勿逕
送上級法院」。
中　　華　　民　　國　　111 　年　　11　　月　　16　　日
                                    書記官  王珮綺   

附錄：論罪科刑法條
毒品危害防制條例第4條第3項
製造、運輸、販賣第三級毒品者，處7年以上有期徒刑，得併科
新臺幣1千萬元以下罰金。

附表一：
編號 品項 數量 備註 1 已開封之咖啡包包裝 14個 均含Mephedron成分，其中2個另含愷他命成分 2 未開封咖啡包 10包 均含Mephedron成分，總純質淨重約0.253公克 3 已施用菸捲 4支 均含愷他命成分 4 未施用菸捲 1支 含愷他命成分 5 玻璃盤 1個 檢出愷他命成分 6 玻璃杯 1個 檢出Mephedrone成分 7 殘渣袋 1個 檢出愷他命成分 8 手機 2支  9 紙杯 1個 檢出Mephedrone成分 10 攪拌棒 1支 檢出Mephedrone成分 11 現金 1,015元  12 呂冠慶健保卡 1張  
附表二：
編號 數量 品項 備註 1 APPLE廠牌黑色手機（I7） 1支  2 APPLE廠牌金色手機（I7） 1支  3 APPLE廠牌金色手機（I6S） 1支  4 現金 22,100元  5 TikuLiNE 4G網路卡 2張  6 電子磅秤 1個  7 不明粉末 2包 未檢出毒品成分